臺灣新北地方法院刑事判決
111年度金訴字第686號
公  訴  人  臺灣新北地方檢察署檢察官
被      告  張容維


選任辯護人  李金澤律師
上列被告因違反洗錢防制法等案件，經檢察官提起公訴（110年
度偵字第45206號），因被告於準備程序中就被訴事實為有罪之
陳述，本院合議庭裁定由受命法官獨任進行簡式審判程序，判決
如下：
    主  文
甲○○幫助犯洗錢防制法第十四條第一項之洗錢罪，處有期徒刑貳
月，併科罰金新臺幣壹萬元，罰金如易服勞役，以新臺幣壹仟元
折算壹日。緩刑貳年，並應於判決確定後一年內給付被害人丙○○
新臺幣玖萬玖仟玖佰柒拾壹元。
    事實及理由
一、本件犯罪事實及證據，除犯罪事實欄一、第11行「幫助該詐
    欺集團詐取財物」應更正補充為「幫助該詐欺集團詐取財物
    並掩飾、隱匿不法所得之去向」、第16行「劉恆君」應更正
    為「丙○○」；證據部分補充「被告甲○○於本院準備程序及審
    理時之自白」；證據部分刪除「金融機構聯防機制通報單1
    份（卷內無此資料）」外，餘均引用如附件檢察官起訴書之
    記載。
二、論罪科刑：
  ㈠按刑法第30條之幫助犯，係以行為人主觀上有幫助故意，客
    觀上有幫助行為，即對於犯罪與正犯有共同認識，而以幫助
    意思，對於正犯資以助力，但未參與實行犯罪之行為者而言
    。幫助犯之故意，除需有認識其行為足以幫助他人實現故意
    不法構成要件之「幫助故意」外，尚需具備幫助他人實現該
    特定不法構成要件之「幫助既遂故意」，惟行為人只要概略
    認識該特定犯罪之不法內涵即可，無庸過於瞭解正犯行為之
    細節或具體內容。金融帳戶乃個人理財工具，依我國現狀，
    申設金融帳戶並無任何特殊限制，且可於不同之金融機構申
    請多數帳戶使用，是依一般人之社會通念，若見他人不以自
    己名義申請帳戶，反而收購或借用別人之金融帳戶以供使用
    ，並要求提供提款卡及告知密碼，則提供金融帳戶者主觀上
    如認識該帳戶可能作為對方收受、提領特定犯罪所得使用，
    對方提領後會產生遮斷金流以逃避國家追訴、處罰之效果，
    仍基於幫助之犯意，而提供該帳戶之提款卡及密碼，以利洗
    錢實行，仍可成立一般洗錢罪之幫助犯（最高法院108 年度
    台上大字第3101號裁定意旨參照）。本件詐欺集團成員係利
    用被告提供之合作金庫銀行帳戶，向告訴人丙○○施以詐術，
    致其陷於錯誤，而依指示匯款，被告所為固未直接實行詐欺
    取財、掩飾、隱匿犯罪所得之構成要件行為，惟其提供合作
    金庫銀行帳戶作為工具，對犯罪集團成員遂行詐欺取財、掩
    飾或隱匿犯罪所得資以助力，利於詐欺取財及洗錢之實行。
    是核被告所為，係犯刑法第30條第1項前段、第339條第1項
    之幫助詐欺取財罪，及刑法第30條第1項前段、洗錢防制法
    第14條第1項之幫助洗錢罪。
　㈡被告以一行為同時幫助詐欺集團詐欺告訴人之財物、洗錢，
    係以一行為而觸犯數罪名，為想像競合犯，應依刑法第55條
    前段規定，從一重之幫助洗錢罪處斷。
　㈢被告以幫助他人犯罪之意思而參與犯罪構成要件以外之行為
    ，為幫助犯，爰依刑法第30條第2 項之規定，按正犯之刑減
    輕其刑。又被告於本院審理時就幫助洗錢犯行自白不諱，應
    依洗錢防制法第16條第2 項規定，減輕其刑，並依刑法第70
    條規定，遞減其刑。
  ㈣爰審酌被告提供帳戶予他人使用，以此方式幫助他人從事詐
    欺取財及洗錢之犯行，致使此類犯罪手法層出不窮，造成犯
    罪偵查追訴的困難性，危害交易秩序與社會治安，致被害人
    難以追回遭詐欺金額，被告所為實屬不該，應予非難，惟念
    其犯後坦承犯行，尚有悔意，兼衡其素行、犯罪之動機、目
    的、手段，自陳高中畢業之教育程度、目前待業中、須扶養
    1名未成年子女之家庭生活狀況（見本院卷第62頁）等一切
    情狀，量處如主文所示之刑，並就罰金部分諭知易服勞役之
    折算標準。
　㈤緩刑：
　⒈按判決前已經受有期徒刑以上刑之宣告者，固不合於刑法第7
    4條第1項第1款所規定之緩刑條件。惟該條款所謂受有期徒
    刑以上刑之宣告，係指宣告其刑之裁判確定者而言（最高法
    院87年度台非字第168 號判決意旨參照）。是被告前雖因違
    反洗錢防制法等案件，經本院於民國111年8月29日以111年
    度金簡字第630號判決判處有期徒刑2月，併科罰金新臺幣（
    下同）1萬元，緩刑2年，然上開案件尚未確定，有上開判決
    書及臺灣高等法院被告前案紀錄表附卷可稽。揆諸前揭判決
    意旨，被告上開所受有期徒刑以上刑之宣告，既尚未確定，
    本案部分仍合於刑法第74條第1項第1款所規定之緩刑條件。
    本院審酌被告因一時失慮致罹刑典，其於本院審理期間，亦
    表達賠償告訴人丙○○之意願（見本院卷第62頁），惟因告訴
    人經通知未到場而未能達成調解，是認被告犯後能坦承犯行
    而有悔意，亦有賠償之意願，堪信被告經此教訓後，應能守
    法慎行而無再犯之虞，因認前開宣告之刑以暫不執行為適當
    ，爰宣告緩刑2年。
　⒉又緩刑宣告，得斟酌情形，命向被害人支付相當數額之財產
    及非財產上之損害賠償，刑法第74條第2項第3款定有明文。
    被告雖未能與告訴人丙○○成立調（和）解，然告訴人確因被
    告前揭幫助犯行造成財產上損害，為使告訴人之財產上損害
    能獲得相當彌補，及促使被告勤勉努力、主動積極籌措財源
    償還告訴人，並審酌被告於本院訊問時自述資力及對本案賠
    償金額及方式之意見，爰依刑法第74條第2項第3款規定，命
    被告應於判決確定後一年內給付告訴人9萬9,971元。倘被告
    違反本院所諭知前揭緩刑之負擔，情節重大者，檢察官仍得
    依法向法院聲請撤銷本件緩刑之宣告，併予敘明。
三、沒收部分：
  ㈠被告固將本案合作金庫銀行帳戶資料提供他人遂行詐欺及洗
    錢之犯行，惟卷內無積極證據證明被告就此獲有報酬，自無
    從遽認被告有何實際獲取之犯罪所得，爰無從宣告沒收、追
    徵犯罪所得。
  ㈡洗錢防制法第18條第1 項固規定「犯第14條之罪，其所移轉
    、變更、掩飾、隱匿、收受、取得、持有、使用之財物或財
    產上利益，沒收之；犯第15條之罪，其所收受、持有、使用
    之財物或財產上利益，亦同。」，惟被告非實際上提款之人
    ，無掩飾隱匿詐欺贓款之犯行，非洗錢防制法第14條第1 項
    之正犯，自無上開條文適用，附此敘明。
據上論斷，應依刑事訴訟法第273條之1第1項、第299 條第1項前
段、第310條之2、第454條（本案採判決精簡原則，僅引述程序
法條），判決如主文。
本案經檢察官乙○○偵查起訴，由檢察官林涵慧到庭執行職務。
中　　華　　民　　國　　111 　年　　9 　　月　　21　　日
                  刑事第十七庭  法　官  黃俊雯
以上正本證明與原本無異
如不服本判決，應於收受送達後20日內向本院提出上訴書狀，其
未敘述上訴之理由者並得於提起上訴後20日內向本院補提理由書
「切勿逕送上級法院」。
                                書記官　游斯涵
中　　華　　民　　國　　111 　年　　9 　　月　　22　　日
附錄本案論罪科刑法條全文：
中華民國刑法第339條
意圖為自己或第三人不法之所有，以詐術使人將本人或第三人之
物交付者，處5 年以下有期徒刑、拘役或科或併科50萬元以下罰
金。
以前項方法得財產上不法之利益或使第三人得之者，亦同。
前二項之未遂犯罰之。

洗錢防制法第14條
有第2條各款所列洗錢行為者，處7年以下有期徒刑，併科新臺幣
500 萬元以下罰金。
前項之未遂犯罰之。
前二項情形，不得科以超過其特定犯罪所定最重本刑之刑。